【裁判字號】    97,消債更,282
【裁判日期】    971106
【裁判案由】    更生事件
【裁判全文】
臺灣板橋地方法院民事裁定           97年度消債更字第282號
聲  請  人  甲○○
上列當事人因消費者債務清理事件聲請更生，本院裁定如下：
    主  文
聲請駁回。
聲請費用由聲請人負擔。
    理  由
一、按債務人與金融機構協商成立者，不得聲請更生或清算，但
    因不可歸責於己之事由，致履行顯有重大困難者，不在此限
    ；本條例施行前，債務人依金融主管機關協調成立之中華民
    國銀行公會會員辦理消費金融案件無擔保債務協商機制與金
    融機構成立之協商，準用前項之規定，消費者債務清理條例
    第151條第5項、第 6項分別定有明文。又聲請更生或清算不
    合程式或不備其他要件者，法院應以裁定駁回之，但其情形
    可以補正者，法院應定期間先命補正，復為同條例第 8條所
    明定。
二、本件聲請意旨略以：其有不能清償債務之情事，目前債務總
    金額為新臺幣（下同）2,056,146 元，消費者債務清理條例
    施行之前，曾依照中華民國銀行公會會員辦理消費金融案件
    無擔保債務協商機制，與其最大債權金融機構聯邦商業銀行
    股份有限公司（下稱：聯邦銀行）成立協商，雙方約定聲請
    人自95年 6月起，分150期，利率6.88%，每月10日以24,785
    元依各債權銀行債權金額比例清償其各項債務，直至全部清
    償為止；惟聲請人薪資微薄，每月僅有18,000元左右之收入
    ，且其除自己平時生活必要之支出10,000元外，尚須支出扶
    養之費用11,000元，凡此各項支出金額已超出聲請人收入可
    支應之範圍。其每月為償還此龐大債務，必須窮盡各種方式
    舉債及向親友週轉以維持生活。然因清償期間大環境不景氣
    ，物價上漲，微薄的薪資實在無法負擔此龐大費用，不得已
    在清償6期後，於96年1月毀諾。毀諾乃係因當初協議之內容
    不合理，未考量聲請人生活之必要開銷及扶養之支出所致，
    因此，毀諾顯非出於聲請人之故意與過失，亦非濫用更生或
    清算之債務清理程序，而確係具有不可歸責於己致履行有重
    大困難之事由，再其願意於裁定開始更生後，以每個月清償
    7,000元之方式履債，懇請鈞院裁定准予開始更生等語。（
    見本院卷第1-4頁、第47-48頁）
三、經查：
  (一)聲請人曾經參加中華民國銀行公會會員辦理消費金融案件無
    擔保債務協商機制，與聯邦銀行成立協商，據其提出之協議
    書、無擔債務保還款計畫、聯合徵信中心債權人清冊 1份及
    聯邦銀行電子商務繳款申請書6紙，分別附於本卷第14-16頁
    、第49頁足憑，因此其向本院聲請更生，須符合「不可歸責
    於己致履行顯有重大困難事由」之要件，方為適法。
  (二)再聲請人以其每月僅18,000元之收入，尚須支付生活必要費
    、扶養費，無法支應協商款項致生毀諾乙節，主張具有不可
    歸責於己事由，固據其提出之全聯實業股份有限公司薪資單
    （見本院卷第21-22 頁、第34-38 頁）足堪證明其收入。惟
    查聲請人於協商當時除有全聯實業股份有限公司之收入外，
    尚有堅益鋼模股份有限公司（下稱：堅益公司）之薪資收入
    ，因此其95年間每月平均報稅所得約有35,942元【計算式：
    431, 31112】，而96年7 月31日其自堅益公司離職，致其
    96年間每月平均報稅所得僅為28,186元【計算式：347,919
    12 】 ，此有聲請人95、96年度國稅局綜合所得資料清單
    、堅益公司之離職單、勞工保險退保申報表等件足按（見本
    卷第12頁、第61- 63頁）。從而，如以聲請人自堅益公司離
    職前之收入35,942元計算（即95年度國稅局所得之平均），
    扣除協商款項24,785元，聲請人每月仍餘有11,157元可供運
    用，並無不能維持基本生活之情形，況該協商清償方案，既
    經聲請人選擇並採為清償之方式，自應受該協議之拘束，若
    無情事變更致生重大履行困難情形，自難逕執為不可歸責於
    己事由，但聲請人卻於96年7 月31日自堅益公司離職前7 個
    月即95年12月11日繳納第六期協商款項後，即逕為毀諾而毀
    約（見本院卷第47頁、聲證八），即難認聲請人有符合前述
    「不可歸責於己致履行顯有重大困難事由」之法定要件。
  (三)聲請人雖另陳稱須支出扶養父母林文助、吳雲費用，但或稱
    支付每人每月3, 000元之扶養費云云（本院卷第47頁），或
    稱每月之扶養支出約3000元（本院卷第59頁），前後已有不
    一，且未舉證證明，況其陳稱尚有兄弟姊妹二人，可以負擔
    該扶養之義務（見本院卷第47頁），當足減輕其負擔；至於
    聲請人之子吳○賢部分，除聲請人外其尚有父親吳吉雄能提
    供扶養，參吳吉雄95、96年度國稅局綜所稅資料清單（見本
    卷第51-52 頁），其每月平均收入約為34,910元【計算式：
    （430,325 ＋407,521） 24】，應有能力扶養其子吳○賢
    ，同足減輕聲請人之扶養義務，因此聲請人以協議內容不合
    理，未考量聲請人之生活必要費用及扶養支出等主張，作為
    不可歸責於己之事由自無理由。
四、承上所述，本件聲請人既曾參與協商程序，又核無消費者債
    務清理條例第151條第5項但書中「不可歸責於己致履行顯有
    重大困難之事由」而毀諾，其向本院聲請更生，係屬聲請更
    生之要件不備，且該欠缺又屬無從補正，依首揭條文之意旨
    ，自應駁回其更生之聲請，爰裁定如主文。
中    華    民    國    97    年    11    月     6    日
                  民事第三庭  法  官  劉以全
上為正本係照原本作成
如不服本裁定，應於裁定送達後10日內，以書狀向本院提出抗告
，並繳納抗告費新臺幣1千元
中    華    民    國    97    年    11    月     6    日
                              書記官  陳淑芳


司法院資訊處製作；財團法人民間司法改革基金會備份。
